【裁判字號】    89,再微,1
【裁判日期】    891027
【裁判案由】    清償債務
【裁判全文】
臺灣雲林地方法院民事判決  八十九年度再微字第一號
    再審原告    乙○○
    再審被告    中國信託商業銀行股份有限公司
                                          設台北市○○路三號
    法定代理人  甲○○        .
右當事人間請求清償債務事件，再審原告對於中華民國八十九年三月三十一日本院民
事庭八十九年度小上字第七號之第二審確定裁定，提起再審之訴，本院判決如左：
    主      文
再審之訴駁回。
再審訴訟費用由再審原告負擔。
    理      由
一、查再審之訴，必須原確定判決具有民事訴訟法第四百九十六條、第四百九十七條
    或第四百九十八條所定之情形，始為合法。此觀之各該條文之規定自明。另按再
    審之訴顯無再審理由者，得不經言詞辯論，以判決駁回之。民事訴訟法第五百零
    二條第二項定有明文。上述規定於裁定確定後，聲請再審時所準用（見同法第五
    百零七條）。
二、本件再審原告所指之再審理由，無非以：再審被告於第一審審理程序中，所提出
    之信用卡申請書、消費明細、信用卡約定條款上之簽名，均非再審原告所簽寫，
    亦非再審原告所申請。再審原告曾一再主張，第一審法院本應依職權鑑定筆跡，
    或令再審原告簽名作比對，而該證據調查所費之時間、費用並非過鉅，況兩造並
    未同意免於調查，而依民事訴訟法第四百三十六條之十四規定之反面解釋，第一
    審法院本應依職權為信用卡申請書、消費明細、信用卡約定條款上之簽名作真偽
    之調查，然卻未為此，顯見第一審法院有適用法規顯然錯誤之情形。又上揭之申
    請書、約定條款及消費明細既非再審原告所簽寫，足證為他人所偽造，倘第一審
    法院能予斟酌，則再審原告即可受較有利之判決，是原確定判決之採證，難謂無
    誤云云。
三、按有關小額訴訟之第二審程序方面，依民事訴訟法第四百三十六條之二十四第二
    項規定，對於前項第一審裁判之上訴或抗告，非以其違背法令為理由，不得為之
    。同法第四百三十六條之二十八復規定，當事人於第二審程序不得提出新攻擊或
    防禦方法。但因原法院違背法令致未能提出者，不在此限。是以小額程序之上訴
    ，採法律審制度，原則上不得提出新攻擊或防禦方法。再者，民事訴訟法第四百
    三十六條之二十五規定，上訴狀內應記載上訴理由，表明下列各款事項︰一、原
    判決所違背之法令及其具體內容。二、依訴訟資料可認為原判決有違背法令之具
    體事實。同法第四百三十六條之三十二第二項復準用同法第四百七十一條第一項
    、第四百四十四條第一項之規定，亦即上訴狀內未表明上訴理由者，上訴人應於
    提起上訴後二十日內，提出理由書於原第二審法院；未提出者，毌庸命其補正，
    由原第二審法院以裁定駁回之。經查，再審原告於八十九年三月六日向原審法院
    提起上訴之理由狀陳述略謂：伊因於民國八十六年八月二十一日遺失內裝有身分
    證、健保卡、提款卡之皮包一個，遂報警處理。而伊未曾向再審被告申請信用卡
    ，亦未曾收到消費帳單，且該簽帳單簽名之字跡不符，顯係遭人冒用，伊自不負
    清償之責等語，顯見再審原告於提起上訴時，並未具體指摘第一審判決有何不適
    用法規、適用法規不當或民事訴訟法第四百六十九條第一款至第五款所定之違背
    法令之情形，是原審法院以再審原告就第一審法院判決所提之上訴理由僅指陳其
    未曾申請、收到及使用再審被告所發行之信用卡等語，並未具體指摘第一審判決
    有何不適用法規、適用法規不當或民事訴訟法第四百六十九條第一款至第五款所
    定之違背法令之情形，而以其上訴為不合法裁定駁回其上訴，即無違背法令可言
    。再審原告雖又再稱該簽帳單之簽名非伊所為，而係他人偽造，倘第一審法院予
    以斟酌，伊即可受有利之判決，遂認原第一審判決之採證違誤云云。惟原審法院
    以鑑定筆跡與否係第一審法院審酌證據、認定事實之範疇，苟第一審法院審酌卷
    證資料，依自由心證而為認定，復無違經驗法則之情形，縱第一審法院未予鑑定
    筆跡，亦難認為違誤，況再審原告主張身分證於八十六年八月二十一日遺失之事
    實，雖已於第一審法院主張之，惟與其提出之「斗南分局斗南派出所遺失物登記
    表」之記載不符，復未舉證以實其說，第一審法院以其未盡舉證之責，而為其敗
    訴之判決，認事用法，並無違誤，對再審原告上訴所為事實上之主張，為不足採
    ，亦加說明。此外，原確定裁定並無民事訴訟法第四百九十六條、第四百九十七
    條、第四百九十八條所定得為再審之情形，依前開說明，本件再審之訴顯無再審
    理由，爰不經言詞辯論，逕以判決駁回之。
四、據上論結，應依民事訴訟法第五百零二條第二項、第七十八條，判決如主文。
中      華      民      國    八十九    年      十      月    二十七    日
                                    臺灣雲林地方法院民事庭
~B審判長法官  邱瑞裕
~B法      官  陳婉玉
~B法      官  陳秋如
右為正本證明係照原本作成。
本判決不得上訴。
中      華      民      國    八十九    年      十      月    二十七    日
~B法院書記官  廖錦棟


司法院資訊處製作；財團法人民間司法改革基金會備份。
